【裁判字號】    96,訴,3304
【裁判日期】    980123
【裁判案由】    稅捐稽徵法
【裁判全文】
臺灣板橋地方法院刑事判決              96年度訴字第3304號
公  訴  人  臺灣板橋地方法院檢察署檢察官
被      告  甲○○
選任辯護人  田振慶律師
            邱瑞元律師
            劉桂君律師
上列被告因違反稅捐稽徵法案件，經檢察官提起公訴（九十六年
度偵字第四○九三號），本院判決如下：
    主  文
甲○○無罪。
    理  由
一、公訴意旨略以：被告甲○○係設於臺北縣板橋市○○街一二
    七巷四八號一樓「九翔國際實業有限公司」（下稱九翔公司
    ）之實際負責人（名義負責人為不知情之乙○○），被告明
    知九翔公司於民國九十二年十一月起至九十三年五月間止，
    分別與建群興有限公司（下稱建群興公司）、加麗華實業有
    限公司（下稱加麗華公司）、統讚實業有限公司（下稱統讚
    公司）、繼榮企業有限公司（下稱繼榮公司）、啟德宏企業
    有限公司（下稱啟德宏公司）等五家公司間，並無進貨之事
    實，為九翔公司得以逃漏稅捐，竟基於詐術逃漏稅捐之概括
    犯意，於不詳之時、地，連續取得前開五家公司所開立登載
    該等公司銷貨予九翔公司之不實事項，如附表一所示之銷項
    發票七十五張，銷售金額共計新台幣（下同）六千三百九十
    一萬六千五百二十元，並持之向財政部臺灣省北區國稅局臺
    北縣分局申報稅捐，扣抵該期應繳銷項營業稅額，分別逃漏
    上開各期營業稅額共計三百十九萬五千八百二十九元，均足
    生損害於稅捐稽徵機關課稅之正確性。因認被告係犯稅捐稽
    徵法第四十七條第一款、第四十一條之逃漏稅捐罪嫌。
二、按在中華民國境內銷售貨物或勞務及進口貨物，均應課徵加
    值型或非加值型之營業稅，營業稅之納稅義務人為：(一)、銷
    售貨物或勞務之營業人。(二)、進口貨物之收貨人或持有人。
    將貨物之所有權移轉與他人，以取得代價者，為銷售貨物。
    此經加值型及非加值型營業稅法第一條、第二條、第三條分
    別定有明文，是「虛設行號」之公司並無銷貨事實及交易事
    實，其非屬營業稅課徵之標的，即免予課徵營業稅，而非營
    業稅之納稅義務人。又稅捐稽徵法第四十一條犯罪之成立，
    除犯罪主體須為納稅義務人，及犯罪方法係以詐術或其他不
    正方法為之外，須其犯罪之目的在逃漏應繳納之稅捐，否則
    即無成立稅捐稽徵法第四十一條罪名之餘地，亦有最高法院
    六十九年度台上字第二二一一號判決可供參照。
三、公訴人認被告甲○○涉違反稅捐稽徵法第四十七條第一款、
    第四十一條之逃漏稅捐之罪嫌，無非係以證人戊○○於偵查
    中之證詞，並有卷附附表各公司經法院判決為虛設行號之判
    決書及財政部臺灣省北區國稅局九十五年四月三日北區國稅
    北縣三字第○九五○○二五三三六號函、營業人銷售額與稅
    額申報書、專案申請調檔統一發票查核清單（進項部份）等
    資料為其主要論據。訊據被告堅詞否認有逃漏營業稅之犯行
    ，辯稱：九十二年十一月間，因為九翔公司之負責人戊○○
    跟伊談，想以九翔公司之名義向銀行辦貸款，且該公司之營
    業額少，希望能跟伊合併，衝高該公司之業績，以便跟銀行
    貸款，伊同意，且同一批貨都是伊在操作，伊想用那家公司
    出口都可以，但是以該家公司名義出口就要以該家公司名義
    進口；檢察官起訴書附表所載之七十五張發票，伊確實有使
    用來申報九翔公司之營業稅，作為進項內容扣抵銷項稅額，
    但是伊是為了出口報單要申報，伊才拿別家公司發票進來，
    因為伊實際進貨之部分是倒店之庫存貨，那些倒店之公司沒
    有辦法提供發票，取得該等發票基本上支付之稅額為百分之
    七，伊購買發票申報進項，實際上支付之金額比營業稅之百
    分之五更多，伊並未逃漏稅捐等語。經查：
  (一)九翔公司設立於九十二年五月二十一日，由戊○○以其子乙○○登記為名義負責人，經營成衣進出口業務，該公司設立
    後為能取得高額之銀行貸款，由戊○○透過被告操作實績，
    被告並自九十三年一、二月間，自戊○○處取得九翔公司之
    大小章、發票章及營業登記證件，被告於取得九翔公司之相
    關資料後，即將其實際負責之公司進、銷貨物之營業，轉至
    九翔公司，並取得附表所示之虛設行號公司統一發票為進項
    ，抵扣銷項稅額，申報各該期之營業稅等節，業據被告於本
    院審理時自承在卷，並於偵查中先供稱：「我自己有延泓、
    亞甫二家公司，我們在大陸有廠，我們出口布料到大陸自己
    的公司，在大陸做成衣，然後再進口成衣，進來賣，因為九
    翔公司的進口業績不好，我就將我延泓及亞甫公司的進口貨
    物以九翔司名義進口，進口後我們是延泓及亞甫公司自己在
    賣。但發票是九翔公司的，因為都是以九翔公司名義進口的
    。」等語（見九十五年度他字第三○五五號卷第二七二頁）
    ；又供稱：「的確是我向廠商拿發票，再向國稅局申報的，
    我當時是以九翔名義向祥淇紡織公司、統讚公司、建群興公
    司、加麗華公司、繼榮公司、欣昕公司、啟德宏公司等公司
    交易，．．，所以進項部分都是我和廠商間的交易，進項部
    分和戊○○沒關。」等語（見九十六年度偵字第四○九三號
    卷第二五頁），證人戊○○雖於本院審理時傳訊未到庭，惟
    在調查局時證述：伊係九翔公司之實際負責人，因於九十三
    年農曆年間，將公司交予被告來操作實績證明，以利九翔公
    司能向銀行爭取更多融資，九十二年十一月至九十四年十二
    月間有關九翔公司向財政部臺灣省北區國稅局申報營業人銷
    售額與稅額申報書（即四○一表）所示之進項、銷項金額，
    均係由被告虛列為九翔公司所為，並向廠商取得不實發票列
    報的，而非九翔公司所銷售等語，且於偵查中再證稱：伊委
    託被告幫九翔公司衝高業績，並將公司大小章均交予被告等
    語明確，並有卷附九十二年七月至九十四年十二月間九翔公
    司所申報之財政部臺灣省北區國稅局營業人銷售額與稅額申
    報書、進銷項交易對象資料明細表等足稽。
  (二)上揭九翔公司申報之財政部臺灣省北區國稅局營業人銷售額
    與稅額申報書上所列進、銷項營業額，或係如附表所示取自
    統讚公司等虛設行號之發票充抵進項，或為被告所負責營業
    延泓、亞甫公司之下游廠商，亦經本院函請財政部臺灣省北
    區國稅局，提出九翔公司九十二年十一月至九十四年十二月
    間之專案申請調檔統一發票查核清單、資金流向等資料，查
    證與九翔公司有交易之雍倉公司等十七家公司情形如下（列
    查對象為交易金額二百萬元以上者，查證資料載於本院卷附
    財政部臺灣省北區國稅局台北縣分局九十七年八月十二日北
    區國稅北縣三字第○九七○○二四五六二號函，詳附表二）
    ：
  1.雍倉有限公司：該公司委託代理人備詢，於筆錄稱陳惠蘭與
    九翔公司負責人乙○○認識，給付貨款方式係以現金、匯款
    或支票付款，查雍倉公司提示九翔公司所開立統一發票與付
    款簽收簿各次簽收款項金額、日期與該公司於彰化銀行七賢
    分行帳戶內提領款項日期、金額多不相符，有違常理，似為
    應付調查而補正。
  2.嵩大實業股份有限公司：負責人黃欽佩於筆錄稱係由該公司
    協理黃三吉直接與九翔公司負責人（未明確說出姓名）接洽
    ，惟未說明洽購貨物時如何聯繫，貨物如何運送，僅說明貨
    款均以現金給付，而由九翔公司負責人親自簽收，惟查該公
    司所提示之現金簽收單簽收金額與存摺顯示之現金提領金額
    均不相符，但未提出合理說明。
  3.浩恩股份有限公司：該公司提示訂貨單、發票及其第一銀行
    大安分行銀行對帳單及存摺影本等資料，係以支票給付九翔
    貨款。惟未說明洽購貨物時如何聯繫，貨物如何運送。
  4.恭赫國際有限公司: 依該公司提示訂貨單、發票支出憑單及
    付款支票正反面影本，該五紙支票實際兌領人為藍淑玉（被
    告甲○○之女），款項匯入藍淑玉板信商業銀行營業部帳戶
    ，而查藍淑玉非受僱於九翔公司。
  5.興旺實業股份有限公司：該公司委託代理人備詢，表示係與
    自稱「唐君」之人接洽該筆交易，為初次往來，未說明係由
    何人介紹往來，給付貨款以現金支付，惟無任何收款人簽署
    之收據可資證明，亦無交代所付款項之來源，未說明洽購貨
    物時如何聯繫，貨物如何運送。
  6.寶象有限公司：該公司提示出貨單及該公司遠東國際商業銀
    行帳戶存摺影本及付九翔公司款項明細表等資料，惟查對出
    貨日期與付款日期時間並不一致。
  7.菘柏實業股份有限公司：提示九翔公司之報價單上聯絡人係
    「金向城」，依據金向城所得資料顯示，其非受僱於九翔公
    司，而係受僱於甲○○之關係企業中毅新興業有限公司，該
    公司負責人為藍銘松係甲○○之配偶，另菘柏實業股份有限
    公司依據九翔公司九十三年十二月二十日通知函，將貨款分
    別匯入沈惠珠等與九翔公司無關之十人帳戶。
  8.東景實業有限公司：該公司提示送貨單，依據該公司之說明
    書及付款明細表，貨款係以匯款及現金支付，其付款似為因
    應付調查而刻意拼湊。
  9.莉安娜實業有限公司：該公司提示送貨單，依據該公司出具
    之說明書及付款明細表貨款以匯款及現金支付，似為因應付
    調查而刻意拼湊。
  10.繼榮企業有限公司：依據九翔公司負責人乙○○九十五年七
    月六日說明書表示均屬甲○○主導之不實交易；九翔公司付
    款係開立以繼榮公司為抬頭之支票三紙，其款項資金來源尚
    須查證；關於付款資金流向部分，查支票背書存款帳號及其
    資金流向，支票號碼  GM0000000 之款項於九十四年六月六
    日匯入另一家虛設行號慶欣興業有限公司板信銀行帳戶，隨
    即於九十四年六月八日以許志棟名義轉匯至華源昌有限公司
    帳戶，另以慶欣公司名義轉匯款項至筑邦股份有限公司帳戶
    （目的帳戶資料，尚須查證）。
  11.佳利寶實業有限公司：九翔公司提示合約書、給付貨款明細
    表、匯款單及銀行存摺，經查九翔公司提示之匯款單所留匯
    款申請人電話，使用人分別為金向城及藍淑玉。九翔公司支
    付貨款資金流向，其付款資金來源分別由板信銀行營業部藍
    淑玉帳戶0000000000000 號、昕益貿易有限公司上海銀行板
    橋分行帳號000000000000號帳戶、丞宥貿易有限公司上海銀
    行板橋分行帳號000000000000號帳戶提領，再以九翔公司名
    義匯入佳利寶公司帳戶，再由藍淑玉及金向城經手以佳利寶
    公司名義將款項匯給實際出貨之上游廠商，為甲○○等進貨
    未向實際上游廠商取具發票，而以虛設行號發票充當九翔公
    司進項憑證並製作不實之資金流程，以應付調查及稅捐單位
    之查核。
  12.欣昕有限公司：經查核九翔公司支付貨款資金流向，其付款
    資金來源分別由板信銀行營業部藍淑玉帳戶0000000000000
    號提領，另於板信銀行營業部帳號0000000000000 號金向城
    帳戶提領轉入九翔公司板信銀行營業部帳號00000000000000
    號帳戶，再開立九翔公司支票六紙付給欣昕公司，之後資金
    流向昕益公司之上游廠商俐協企業有限公司、柏亨實業有限
    公司、侯育琳（甲○○親戚）、許少樺（甲○○親戚）、及
    鄭家慶（昕益公司員工），再由藍淑玉經手以柏亨公司等名
    義匯款給實際出貨之上游廠商。似為甲○○等進貨未向實際
    上游廠商取具發票，而以虛設行號發票充當九翔公司進項憑
    證並製作不實之資金流程，以應付調查及稅捐單位之查核。
  13.統讚實業有限公司：該公司提示合約書及給付貨款明細表，
    經查九翔公司提示之匯款單所留匯款申請人電話，使用人分
    別為金向城及藍淑玉。查核九翔公司支付貨款資金流向，其
    付款資金來源分別由藍淑玉以九翔公司名義匯出七筆款項至
    陽信銀行龍江分行統讚公司帳戶，再由藍淑玉、金向城等經
    手以統讚公司等名義匯款給實際出貨之上游廠商。似為甲○○等進貨未向實際上游廠商取具發票，而以虛設行號發票充
    當九翔公司進項憑證並製作不實之資金流程，以應付調查及
    稅捐單位之查核。
    綜上，各筆金額交易之貨款、貨物及資金流向，均無法證明
    係九翔公司所為，反指向被告為應付本件先前辯詞，即取得
    附表一各該筆交易，均有實際交易云云，製作之資金及交易
    紀錄，本院函請查證交易資料後，被告改易辯詞如上，是該
    等查證結果，無法歸為九翔公司在上揭期間之實際營業交易
    。
  (三)依上揭被告供詞、證人戊○○等人之證詞，被告原取得九翔
    公司大小章等公司資料之目的即非為經營九翔公司，而係圖
    虛列業績以供戊○○等可提高銀行貸款、融資，被告取得九
    翔公司資料後，亦未實際投入、募集公司資金經營九翔公司
    ，以取得營利，反取得虛設行號發票，將其原負責公司之銷
    項列入九翔公司，虛報九翔公司之進、銷項，而為上揭不實
    之交易，是在被告掌控九翔公司期間，該公司並無實際經營
    事實已明；就此證人即財政部臺灣省北區國稅局臺北縣分局
    承辦人丁○○到庭結證稱：「（問：貴回函中有認定九翔公
    司為虛設行號？）是的。」（見本院卷附該局九十六年十一
    月一日北區國稅北縣三字第○九六一○六一六○○號函）、
    「（問：貴局認定的虛設行號的標準為何？）我們現行認定
    的標準是有依據調查局移送或是國稅局自行查處的結果，如
    果認定之後，就在該公司稅籍資料上面註記為虛設行號。」
    、「（問：是否可以說明貴局認為九翔公司是虛設行號，當
    時認定的依據為何？）當時我們是收到臺北縣調查站九十五
    年八月十四號板法字第九五○○○四五五二○號刑事案件移
    送書，然後我們國稅局認定九翔公司為涉嫌虛設行號。」、
    「（問：貴局事後是否有做任何查核？）我們後來有陸續接
    獲外單位或是友局通報九翔公司有大量虛報進項稅額的情形
    。」、「（問：除此之外是否有做其他的查核？）後來我們
    有對九翔公司的進項及銷項部分做查核，我們有挑選九翔公
    司銷項金額比較大的部分來進行查核，當時查核的結果就是
    函覆貴院的函及所附的相關資料，相關的函有九十七年八月
    十二號九七國區北稅三字第○九七○○二四五六二號函及所
    附資料，函文中有相關的明細資料，這函文裡面銷項部分依
    據調查結果相關部分當事人陳述結果，都是向甲○○等人接
    洽，實際上我們後續查核資金部分，都是甲○○達昕公司或
    亞甫等相關員工，而不是九翔公司的員工。」、「（問：查
    核結果是銷項部分就是有實際的交易？）查證結果是有實際
    的交易，但是這些銷項實際上納稅主體不是九翔公司而是甲○○所負責的相關的達昕、亞甫等公司。」等語可證，其認
    定九翔公司係無實際交易之虛設行號與本院上揭認定相符；
    再以該公司期間所列附表一各該公司發票申報營業稅額之行
    為，是否有逃漏營業稅之行為，則證稱：「我們認為這不是
    九翔公司的交易，所以應該要依照實際交易的主體來核課稅
    捐。」、「（問：本案九翔公司有取得相關憑證，該公司九
    十三年間也有數額很大的留底稅額，九翔公司取得很多發票
    ，就留底稅額也沒有使用，那該公司有無逃漏稅捐問題？）
    九翔公司如果是虛設行號的話，沒有實際的進、銷行為就沒
    有逃漏稅捐的問題，所以留底稅額也是虛假的。」等語，是
    本件被告縱有將附表一之虛設行號之發票列為進項，以九翔
    公司名義申報扣抵稅額，但因非實際交易主體，依上揭規定
    及說明，九翔公司尚非營業稅之納稅義務人，即與稅捐稽徵
    法第四十一條犯罪之成立要件不合。
  (四)至於被告於本院審理中傳訊證人丙○○到庭證述，有關被告
    曾以九翔公司名義，跟伊購買約三、四次布匹，每次金額約
    幾十萬元等語。其交易金額占上揭申報稅捐之金額比例微不
    足道，且被告交易資金來源、貨物銷售內容是否確為九翔公
    司，亦非證人於交易時所能得知，所證尚非足以影響本院上
    揭判斷；再以檢察官聲請傳訊戊○○到庭作證，經本院傳訊
    未到庭，惟其已在偵查中證述明確，此部分與被告供詞大致
    相符，就有關九翔公司於起訴書所載期間之營業內容，及交
    易紀綠，又有上揭證人丁○○之證詞、卷附交易、查證資料
    可稽，已經證明及論述如上，顯無再予傳訊之必要，均附此
    敘明。
四、綜上所述，公訴人所引資為認定被告涉犯上揭違反稅捐稽徵
    法之證據，尚不足以認定被告確有為本案犯行，此外，復查
    無其他積極證據可資證明被告有何公訴人所指逃漏稅捐之犯
    行，依上開項說明，不能證明被告犯罪，自應為無罪判決之
    諭知。末按，被告將其為實際負責人之公司之進、銷金額轉
    列於九翔公司，此部分是否另涉犯以詐術逃漏各該公司之營
    業稅等稅捐，仍需檢察官依法處理；而公訴人以補充理由書
    載明被告另涉違反商業會計法、逃漏營利事業所得稅等節，
    因本院就起訴書所載之事實已經為無罪判決之諭知，既無裁
    判一罪之關係，又未經起訴，本院尚不能併予審判，均予敘
    明。
據上論斷，應依刑事訴訟法第三百零一條第一項，判決如主文。
本件經檢察官林珮菁到庭執行職務。
中    華    民    國    98    年    1     月    23    日
                   臺灣板橋地方法院刑事第四庭
                           審判長法  官  樊季康
                                 法  官  徐子涵
                                 法  官  王綽光
以上正本證明與原本無異
檢察官如不服本判決應於收受送達後十日內向本院提出上訴書狀
，並應敘述上訴理由; 其未敘述上訴理由者，應於上訴期間屆滿
後二十日內向本院補提理由書（均需按他造當事人之人數附繕本
）
                                書記官  許清秋
中    華    民    國    98    年    2     月    3     日
附表一:
九翔公司取得之不實統一發票:
    ┌──┬────┬───────┬───────┬──────┐
    │編號│銷售人  │開立日期      │發票張數及合計│發票稅額    │
    │    │        │              │金額          │            │
    ├──┼────┼───────┼───────┼──────┤
    │1.  │建群興公│92年11月至12月│20張，共計17,4│871,202元   │
    │    │司      │              │24,000元      │            │
    ├──┼────┼───────┼───────┼──────┤
    │2.  │加麗華公│92年11月至93年│16張，共計19,7│988,818元   │
    │    │司      │3月           │76,350元      │            │
    ├──┼────┼───────┼───────┼──────┤
    │3.  │統讚公司│93年1月至4月  │19張，共計16,7│837,650元   │
    │    │        │              │53,000元      │            │
    ├──┼────┼───────┼───────┼──────┤
    │4.  │繼榮公司│93年3月       │8張，共計3,565│178,250元   │
    │    │        │              │,000元        │            │
    ├──┼────┼───────┼───────┼──────┤
    │5.  │啟德宏公│93年5月       │12張，共計6,39│319,909元   │
    │    │司      │              │8,170元       │            │
    └──┴────┴───────┴───────┴──────┘


司法院資訊處製作；財團法人民間司法改革基金會備份。
